【裁判字號】    97,交抗,5
【裁判日期】    970219
【裁判案由】    違反道路交通管理處罰條例聲明異議
【裁判全文】
臺灣高等法院花蓮分院交通事件裁定   97年度交抗字第5號
抗  告  人
即受處分人  甲○○
上列抗告人即受處分人因違反道路交通管理處罰條例案件，對於
交通部公路總局臺北區監理所花蓮監理站96年 9月26日所為之處
分（原處分案號：花監違字第裁44-P00000000號），聲明異議，
不服臺灣花蓮地方法院中華民國96年12月12日96年度交聲字第18
9號駁回異議之裁定，提起抗告，本院裁定如下：
    主  文
抗告駁回。
    理  由
一、抗告意旨略以：抗告人即受處分人（以下簡稱抗告人）甲○
    ○於民國（下同）96年9月11日15時許，駕駛車號Q4-7279號
    自小客車行經花蓮縣萬榮鄉○○○○道路之時，雖與鄧光輝
    所騎乘之機車發生撞擊，且未停留於現場，然係欲向友人求
    救而匆匆離開，並無肇事逃逸之故意。原裁決屬無效處分，
    認定事實亦有違誤，原裁定不查未予撤銷。且抗告人取得駕
    駛執照多年來，從未有駕駛失當或肇事意外，本件倘認抗告
    人處置不當，僅應處以吊扣駕駛執照，原裁決為吊銷駕駛執
    照處分，有違比例原則云云。
二、按「汽車駕駛人駕駛汽車肇事致人受傷或死亡者，應即採取
    救護措施及依規定處置，並通知警察機關處理，不得任意移
    動肇事汽車及現場痕跡證據，違反者處新臺幣3千元以上9千
    元以下罰鍰。但肇事致人受傷案件當事人均同意時，應將肇
    事汽車標繪後，移置不妨礙交通之處所」、「前項駕駛人肇
    事致人受傷而逃逸者，吊銷其駕駛執照；致人重傷或死亡而
    逃逸者，吊銷其駕駛執照，並不得再考領」，道路交通管理
    處罰條例第62條第3項、第4項分別定有明文。
三、經查：
（一）本件抗告人甲○○確有於96年9月11日15時許，駕駛車號Q
      4-7279號自小客車行經花蓮縣萬榮鄉○○○○道路（清水
      橋北端）之時，與鄧光輝所騎乘之車號 HRQ-290號重型機
      車發生對撞，致使鄧光輝人車倒地後受有頭部外傷併蜘蛛
      膜下出血，硬腦膜下出血等傷害，而抗告人甲○○於肇事
      後並未停留於現場，反而駕車逕自離去一節，除業據證人
      即鄧光輝於警詢時指證明確外，並有警方偵查報告、現場
      圖、道路交通事故調查報告表（一）、（二）、現場暨雙
      方車照片共計22張、花蓮縣警察局鳳林分局道路交通事故
      肇事人自首情形紀錄表、花蓮縣警察局鳳林分局疑似道路
      交通事故肇事逃逸追查表及財團法人佛教慈濟綜合醫院（
      下簡稱慈濟醫院）診斷證明書各 1份附卷可資佐證。參以
      抗告人亦自始不否認其於事發後並未停留在現場，而係隨
      即駕車離開之事實，堪信抗告人有上開駕車肇事後未對傷
      者鄧光輝施以任何之救助，反而隨即駕車離開現場之行為
      。
（二）抗告人雖一再辯稱：伊駕車離開，係為了找人救援云云。
      惟抗告人於警詢時已明確供稱：伊撞到鄧光輝後，就馬上
      開車去西林村找牧師，但是牧師他們已經上花蓮，所以伊
      開車回家，並換另一部朋友的車去追牧師他們，有追到花
      蓮慈濟醫院」、「伊沒有向警方報案，只有下車查看對方
      ，之後就馬上離開」、「伊很緊張所以沒有去向西林派出
      所報警」；及伊於當日16時經警聯絡時，人在花蓮慈濟醫
      院，17時30分才從花蓮慈濟醫院回到派出所等語。由其上
      開供述可知，抗告人於事發後不僅未有向其友人或牧師有
      任何求援之舉動，亦未曾主動於駕車抵達萬榮鄉西林村之
      時，隨即向當地西林派出所報案，反而自行駕車北上花蓮
      市，經警聯絡後始至派出所，顯與其所辯駕車離開係為了
      找人救援之情不相吻合，實難認定抗告人係為找人救援而
      駕車離開。是抗告意旨謂其欲向友人求救而匆匆離開，並
      無肇事逃逸之故意云云，自無從採信。準此，則抗告人確
      有本件於上開駕車肇事而逃逸之交通違規行為，應堪予認
      定。
（三）惟按道路交通管理處罰條例所指「重傷」，依刑法第10條
      第 4項之規定，係指一、毀敗或嚴重減損一目或二目之視
      能；二、毀敗或嚴重減損一耳或二耳之聽能；三、毀敗或
      嚴重減損語能、味能或嗅能；四、毀敗或嚴重減損一肢以
      上之機能；五、毀敗或嚴重減損生殖之機能；六、其他於
      身體或健康，有重大不治或難治之傷害而言（司法院《78
      》廳刑一字第1692號函附法律問題審核意見及研討結果參
      照）。又上開條文第6款所稱之重傷，則係指除去同項第1
      款至第 5款之傷害，而於身體或健康有重大不治或難治之
      傷害者而言；至所謂其他於身體或健康有重大不治或難治
      之傷害，係指傷害重大，且不能治療或難於治療者而言，
      故傷害雖屬不治或難治，如於人之身體或健康無重大影響
      者，仍非本款所稱之重傷，最高法院25年上字第4680號判
      例、82年台上字第3422號判決亦足資參照。而本件傷者鄧
      光輝於事發後所受傷害是否達到重傷之程度，經原審函詢
      慈濟醫院之結果，該院表示「目前病患雖能行走，但左側
      肢體無力，容易跌倒，日常生活部分功能仍需他人協助，
      亦合併部分記憶功能受損」一節，有慈濟醫院96年11月22
      日慈醫文字第0960002745號函附病情說明書 1份附卷可按
      。由此可見，傷者鄧光輝所受之傷害，並未有毀敗或嚴重
      減損 1目或2目、1耳或2耳、語能、味能、嗅能或1肢以上
      機能之情形，亦非其他於身體或健康有重大不治或難治之
      傷害，顯未達到重傷害之程度，應至為明確。因之原法院
      以原處分機關疏而未察，逕以抗告人駕車肇事致傷者鄧光
      輝受「重傷」而逃逸，依道路交通管理處罰條例第62條第
      4 項後段之規定，除吊銷抗告人之駕駛執照，並另處以不
      得再考領之裁決，容有違誤之處，而予撤銷，並依道路交
      通管理處罰條例第62條第3項、第4項前段規定，諭知如原
      裁定主文第2項之處罰，認事用法均無不當。
（四）又依行政程序法第96條第1項第2款規定，行政處分以書面
      為之者，固應記載主旨、事實、理由及其法令依據，惟為
      此等記載之主要目的，乃為使人民得以瞭解行政機關作成
      行政處分之法規根據、事實認定及裁量之斟酌等因素，以
      資判斷行政處分是否合法妥當，及對其提起行政救濟可以
      獲得救濟之機會；故書面行政處分關於事實及其法令依據
      等記載是否合法，即應自其記載是否已足使人民瞭解其受
      處分之原因事實及其依據之法令判定之，而非須將相關之
      法令及事實全部加以記載，始屬適法（最高行政法院96年
      度判字第 594號判決參照）。且按道路交通管理處罰條例
      第62條第 4項前段係規定：「前項駕駛人肇事致人受傷而
      逃逸者，吊銷其駕駛執照」；而依同條例第67條第 3項規
      定，抗告人僅一年內不得考領駕駛執照，並非終身不得考
      領駕駛執照。故抗告意旨稱：原裁決屬無效處分，原裁定
      違反比例原則云云，亦非可採。
四、綜上各情，抗告人提起本件抗告，仍執前詞指摘原裁定不當
    ，為無理由，應予駁回。
據上論斷，應依道路交通管理處罰條例第89條、道路交通案件處
理辦法第25條、第26條，刑事訴訟法第412條，裁定如主文。
中    華    民    國    97    年    2     月    19    日
                        審判長法  官  何方興
                              法  官  林鳳珠
                              法  官  林德盛
以上正本證明與原本無異。
本件不得再抗告。
                              書記官  劉妙娘
中    華    民    國    97    年    2     月    19    日


司法院資訊處製作；財團法人民間司法改革基金會備份。
